臺灣高等法院刑事判決
109年度選上更一字第1號
上  訴  人  
即  被  告  林騰煌


選任辯護人  葉蓉棻律師    
上列上訴人因違反選舉罷免法案件，不服臺灣宜蘭地方法院107
年度選訴字第1號，中華民國108年7月4日第一審判決（起訴案號
：臺灣宜蘭地方檢察署107年度選偵字第41號、第64號、第87號
），提起上訴，經判決後，由最高法院發回更審，本院判決如下
：
    主  文
上訴駁回。
    事  實
林騰煌係民國107年地方公職人員選舉宜蘭縣縣議員第10選區（
蘇澳鎮）候選人，為公職人員選舉罷免法第2條規定之地方公職
人員候選人。詎其為求順利當選，竟基於對於有投票權之人行求
賄賂、預備行求賄賂，而約其投票權為一定之行使之犯意，於10
7年11月5日至9日間某日18時許，前往林福山位於宜蘭縣○○鎮○○
路00號之住處拜票，並向林福山表示要借廁所，走到屋內廁所旁
轉角處，即拿出現金新臺幣（下同）5,000元以行求有投票權之
林福山及預備行求有投票權之林福山之妻李阿珠、兒子林佑儒、
兒子林佑勳、女兒林佳蓉，約由林福山於投票當日投予林騰煌，
並委由林福山轉達李阿珠、林佑儒、林佑勳、林佳蓉於投票當日
投予林騰煌，惟經林福山當場拒絕收受，而未許以於投票當日投
予林騰煌，亦未轉達林騰煌行求賄賂之意予李阿珠、林佑儒、林
佑勳、林佳蓉。
    理  由
一、當事人及辯護人對於本院作為得心證依據之被告以外之人於
    審判外陳述，經本院審理時逐項提示，均同意作為證據，本
    院審酌各項證據作成時之狀況，認為並無不可信或不適當之
    情事，依刑事訴訟法第159條之5第1項規定，均有證據能力
    。
二、訊據上訴人即被告林騰煌固坦承係107年地方公職人員選舉
    宜蘭縣縣議員第10選區（蘇澳鎮）候選人，於107年11月某
    日晚間前往林福山位之住處，並拿出5,000元欲交付林福山
    等情，惟矢口否認有何行求賄賂、預備行求賄賂之犯行，辯
    稱：我當天去林福山家是請林福山幫我做選舉看板，我要林
    福山報價，林福山說這麼小的工程不用報價，我就拿5,000
    元給林福山作為定金，但林福山把我手推開，說不用啦，這
    是小工程，他不拿我的錢，我就把錢拿回去了云云。經查：
　㈠被告係107年地方公職人員選舉宜蘭縣縣議員第10選區（蘇澳
    鎮）候選人，林福山、李阿珠、林佑儒、林佑勳、林佳蓉係
    有投票權之人，被告於107年11月某日晚間前往林福山之住
    處，並拿出現金5,000元欲交付林福山等情，業據被告於原
    審及本院審理中坦承不諱(原審卷一第7至8頁，原審卷二第6
    1至64頁，本院卷第60、152至153頁)，核與證人林福山、李
    阿珠、林佳蓉分別於偵查及原審審理中之證述情節相符（選
    他字第143號卷第13、21至22、29頁，原審卷一第241至267
    頁），此部分事實首堪認定。
　㈡本件應審究者，係被告拿出現金5,000元欲交付林福山之目的
    ，是否為行求林福山及預備行求林福山之妻李阿珠、兒子林
    佑儒、兒子林佑勳、女兒林佳蓉之用。
　⒈證人林福山於偵查中證述：11月第2週的某天晚上6點多，被
    告直接推開紗門進來我家客廳向大家拜票，後來被告跟我借
    廁所，我就帶他到廁所，我跟被告走到房子內走廊轉角，被
    告停下來從口袋拿出一疊1,000元鈔票開始算，我問他要做
    什麼，他說「這樣你才不會跑掉（票）」，我說「大家都認
    識，不可能全家都投給你」，我看到他算了5,000元，要把
    錢給我，我就把他推回去，他又把錢舉高要再給我，但我跟
    他說「你把錢放回去，你拿這個要幹嘛」，他就說「好，再
    拜託一下」，後來他就去上廁所，他出廁所後，我就送他到
    門口，門外有車在等他，當天晚上我跟我太太說被告拿錢來
    ，我們2個來平分，但當天我沒有拿錢給她，過1、2天晚上
    我拿2,000元給她等語（選他字第143號卷第29頁）。證人林
    福山於原審審理中證述：107年11月5日至9日間，被告進來
    我家說拜託拜託，說要借廁所，我就帶他進去，到半途中轉
    角的位置，被告要拿錢給我，我說都是親戚，拿什麼錢，我
    就退回去，帶他去廁所，上完就出去了，被告好像有說「這
    樣你才不會跑掉（票）」，我有回稱「大家都認識，不可能
    全家都投給你」，被告在我面前算錢算5下，他是1,000元數
    5張大約5,000元要拿給我，但我沒收錢，後來我有拿2,000
    元給我太太，是開玩笑，我跟她說選舉的5,000元我們2個分
    ，時間我忘記了等語（原審卷二第254至262頁）。
　⒉證人李阿珠於偵查中證述：被告於11月初某日晚上6點半到7
    點到我家，那時我在廁所洗衣服，有聽到被告和我先生說話
    的聲音，我走出來看，被告和我先生走到廁所旁，不知道在
    說什麼，我就回去洗衣服，我不知道被告何時離開的，我先
    生當天晚上有跟我說被告拿錢給他，隔天晚上10點多，我先
    生拿出5,000元說「這是選票的錢」，我先生直接拿2,000元
    給我，後來因為有人跟我女兒說「這邊很多人買票，現在抓
    很緊，這是很嚴重的事」，所以我女兒隔天晚上在房間問我
    「我們家是否有人來買票」，我一開始說沒有，後來我跟她
    說有，我女兒問「到底是誰買票」，我說「胖胖的、沒有頭
    髮」，後來我拿選舉公報指給她看（林騰煌），我跟她說「
    爸爸拿了5,000元」，但我沒有說我分到2,000元等語（選他
    字第143號卷第21至22頁）。證人李阿珠於原審審理中證述
    ：被告在去年縣議員選舉前有到我家，我先生跟他講，我直
    接走到廁所裡面洗衣服，其他我就不知道了，我有聽到聲音
    ，但說什麼我聽不清楚，我有聽到他們在進去廁所前面的轉
    角那裡說話，但不知道他們在說什麼，當天晚上我先生跟我
    說被告拿錢買票，我記得是5,000元，我先生拿2,000元給我
    ，他開玩笑說是選舉的錢等語（原審卷一第246至253頁）。
　⒊證人林佳蓉於偵查中證述：在11月5日到9日那週的某天晚上6
    點半至8點，被告打開紗窗門走進來我家，我父親就介紹我
    和我大哥與被告互相認識，之後我父親跟被告在客廳聊他們
    小時候的事情，被告突然說要借廁所，我父親就帶他去，他
    們去一下子就回客廳，後來被告就走出去拿文宣品後進來客
    廳，向我們說請投他一票，他把文宣品放在客廳桌上，之後
    就離開了，聽聲音應該是開車走的，我於11月17日晚上有問
    我母親，我問「現在都有人在傳有沒有拿錢，那我們有沒有
    拿（錢）」，我母親說「有個頭禿禿的塞錢給爸爸，爸爸不
    要對方還是硬塞，塞到爸爸的口袋或是手裡，當時要借廁所
    只是藉口，對方把爸爸拉到茶水間靠近樓梯處」，我後來自
    己去翻選舉名冊後拿名冊問我母親說「頭禿禿的是不是林騰
    煌？因為我翻過只有他是頭禿禿的」，我母親說「就是他，
    他那時還有發鋼筆」，我父親有跟我母親說他拿了5,000元
    （1人1,000元，包括我父親、我母親、我、我大哥、我二哥
    )等語（選他字第143號卷第13至14頁）。
　⒋觀諸證人林福山、李阿珠、林佳蓉上開證詞，其等就被告於
    前開時間前往其等住處拜票，被告與林福山在屋內廁所旁轉
    角處有對話，被告離去後，林福山向李阿珠表示被告有以現
    金5,000元行賄，嗣後李阿珠向林佳蓉表示被告有以現金5,0
    00元行賄等基本事實，所述互核相符。又證人林福山、李阿
    珠、林佳蓉與被告素無仇怨，有遠親關係，證人林福山、李
    阿珠稱呼被告為姊夫，證人林佳蓉則稱呼被告為姑丈等情，
    業據被告於警詢及偵查中供述屬實(警卷第8頁，選偵字第41
    號卷第30頁)，並經證人林福山、李阿珠、林佳蓉分別於偵
    查及原審審理中證述在卷（選他字第143號卷第13頁背面，
    原審卷一第8、253頁背面、261頁，原審卷二第63頁背面）
    ，且證人林福山、李阿珠、林佳蓉俱已具結擔保證詞之真實
    性，衡情尚難認其等有何干冒偽證罪責而飾詞構陷被告之動
    機及必要，是證人林福山、李阿珠、林佳蓉之前開證述，應
    值採信，堪認被告於前開時地拿出現金5,000元欲交付林福
    山之目的，係為行求林福山及預備行求林福山之妻李阿珠、
    兒子林佑儒、兒子林佑勳、女兒林佳蓉之用。
　㈢就被告有無實際交付現金5,000元予林福山一節，業據證人林
    福山於原審審理中所否認，而證人李阿珠固於偵查中證稱：
    被告拿5,000元給林福山，林福山再拿2,000元給我等語，證
    人林佳蓉亦於偵查中證稱：被告拿5,000元給林福山等語，
    惟其等於被告拿出現金5,000元時並未在場見聞，僅係事後
    分別聽聞林福山、李阿珠轉述而得知上情，而證人林福山、
    李阿珠所轉述被告交付5,000元予林福山一情，係屬傳聞證
    據，自不能憑此率認被告確有交付5,000元予林福山，況證
    人林福山、李阿珠於原審審理中均證述林福山拿2,000元給
    李阿珠時開玩笑說是選舉的錢，益徵被告是否確有交付5,00
    0元予林福山，實屬有疑。是本件僅足認定被告有拿出現金5
    ,000元以行求林福山及預備行求林福山之妻李阿珠、兒子林
    佑儒、兒子林佑勳、女兒林佳蓉，惟無法認定被告確有實際
    交付5,000元予林福山。
　㈣證人即被告之小舅子林茂松雖於原審審理中證稱：於107年10
    月下旬，我跟被告、被告之妻林陳杏月在聊選舉的事情，被
    告提及要做40公分×50公分的選舉看板，共300塊，因上一屆
    幫他做看板的人跟其他候選人吳淑貞有親戚關係，不方便幫
    忙被告做看板，我就跟被告說可以請林福山幫忙做，後來10
    月下旬我遇到林福山，就順道問林福山是否可以幫忙做看板
    ，林福山表情明顯不願意幫忙，我想他既然沒有意願，就去
    找陳麒安幫忙估價，後來陳麒安幫我估40公分×50公分看板3
    00個的價格，11月初拿估價單給我，但陳麒安說他媽媽身體
    狀況不是很好，如果狀況有改善的話，他或許可以幫忙，如
    果狀況沒有改善的話，他可能沒有辦法幫忙，我就把估價單
    放在抽屜裡面，沒有交給被告等語（原審卷一第216至217頁
    ），並提出陳麒安出具之估價單附卷可參（原審卷一第72頁
    ）。然林茂松於107年10月下旬詢問林福山幫忙製作宣傳看
    板時，林福山既已明顯表示不願意，則倘被告於107年11月
    間前往林福山住處時再度詢問此事，林福山自當立即予以回
    絕，豈有可能如被告所辯林福山表示同意但不收錢之情，此
    舉已有悖於常情。又被告事實上並未製作木板宣傳看板，而
    係委託印刷行製作紙板宣傳看板乙節，業據被告於警詢及偵
    查中供述屬實(警卷第8頁，選偵字第41號卷第30頁反面)，
    並經證人林茂松於原審審理中證述在卷(原審卷一第216頁反
    面)，是被告是否確有製作木板宣傳看板之需求而尋求林福
    山幫忙製作，亦屬有疑。另倘被告確有製作木板宣傳看板之
    需求，林茂松因而委請陳麒安估價，林茂松又豈可能於收到
    估價單後，並未告知被告此事，亦未再與陳麒安洽談製作宣
    傳看板一事，此情實與常情相違。況證人林茂松與被告係屬
    至親，利害關係匪淺，衡情其為避免被告負擔刑事罪責而為
    迴護被告之證言，尚非無可能，自無從以其前開悖於常情之
    證詞而為被告有利之認定。　　
　㈤被告雖辯稱：我當天去林福山家是請林福山幫我做選舉看板
    ，我拿5,000元給林福山作為定金云云。惟其於警詢中供稱
    ：我請他裁切木板做宣傳看板，寬度約45公分，高度約55公
    分，數量約200片至300片左右，我沒有問他木板單價，也沒
    要求製作數量，數量不一定，單價也沒談等語(警卷第8至11
    頁)；嗣於原審審理中供稱：我請他幫我做文宣看板，大小
    約40x50公分，數量300片，我沒有跟他討論每片看板價格多
    少，因為林福山不收我的錢，所以就沒有跟他講數量等語(
    原審卷一第7頁，原審卷二第62至63頁)。則被告就委託林福
    山製作宣傳看板之確切尺寸、數量，前後所述已有不符，且
    被告既未與林福山商談宣傳看板之單價、數量，自無從確認
    林福山製作宣傳看板之費用數額，其如何計算得知製作宣傳
    看板之定金數額為5,000元，亦有疑問。又被告於原審審理
    中先供稱：我請林福山做小型看板，約40x50公分，請他替
    我做300張，我說先拿定金5,000元給他買木板，林福山說是
    自己人不收我的錢，當時林福山沒有拒絕說不幫我做選舉看
    板，而是說好，但不收我的錢等語(原審卷二第62頁)；嗣於
    原審審理中供稱：我拜託林福山幫我做小型看板，我不知道
    他是不願意還是怎樣，有點吞吞吐吐，沒有馬上答應我，我
    拜託林福山製作看板，他的態度很不積極，有所顧忌，講話
    含含糊糊等語(原審卷二第63頁反面)。則就被告委託林福山
    製作宣傳看板一事，林福山究係表示同意但不收錢或不願意
    且言語含糊，被告前後所述顯有出入，是被告所辯請林福山
    製作選舉看板，5,000元是作為定金之用云云，應非事實，
    自無可採。
　㈥辯護人固辯以：就被告來訪之特定日期、時間點、被告來訪
    時有何人在家、被告有無拿選舉文宣、被告有無去廁所、李
    阿珠當時在廁所洗衣服或在廚房洗碗、被告有無交付5,000
    元予林福山、林福山嗣後有無交付2,000元予李阿珠等節，
    證人林福山、李阿珠、林佳蓉所述互核不符，其等係羅織謊
    言誣陷被告云云。惟證人之陳述有部分前後不符，或相互間
    有所歧異時，究竟何者為可採，法院仍得本其自由心證予以
    斟酌，非謂一有不符或矛盾，即應認其全部均為不可採信，
    若其基本事實之陳述，果與真實性無礙時，仍非不得予以採
    信；且證人之證詞具有特殊性，與物證或文書證據之客觀性
    、不變性不同，而人類對於事物之注意與觀察，本侷於先天
    能力之限制，未必能如攝影機或照相機般，對周遭所發生或
    親身經歷之事實均能機械式準確無遺地捕捉，亦未必能洞悉
    事實發生過程之每一細節及原始全貌，況常人對於過往事物
    之記憶，隨時日之間隔而漸趨模糊或有失精確，自難期渠能
    如錄影重播般，將過往事物之原貌完全無遺地呈現。此外，
    因個人教育程度、生活經驗、語言習慣之不同，渠表達意思
    之能力與方式，亦容易產生差異，故供述證據常受陳述人個
    人觀察與認知事物能力、記憶存取與退化程度、言語表達與
    描述能力、誠實意願、利害關係、用字遣詞嚴謹程度、對所
    詢問題理解力、主觀好惡與情緒作用、筆錄製作人之理解與
    記錄能力等不同，而有對相同事物歧異供述之情形發生，是
    此歧異之原因，未必絕對係出於虛偽或記憶受外力污染所致
    。而證人林福山、李阿珠、林佳蓉就被告於前開時間前往其
    等住處拜票，被告與林福山在屋內廁所旁轉角處有對話，被
    告離去後，林福山向李阿珠表示被告有以現金5,000元行賄
    ，嗣後李阿珠向林佳蓉表示被告有以現金5,000元行賄等與
    構成要件密切相關之基本事實，所述互核相符，已如前述，
    至就被告來訪之特定日期、時間點、被告來訪時有何人在家
    、被告有無拿選舉文宣、被告有無去廁所、李阿珠當時在廁
    所洗衣服或在廚房洗碗等節，係與構成要件並無重大關聯之
    枝節事項，證人林福山、李阿珠、林佳蓉基於個人認知情況
    及記憶能力之不同，致所述有所出入，尚無悖於常情，自不
    能憑此推認其等所述前開與構成要件有關之基本事實係屬不
    實。又就被告有無交付5,000元予林福山一節，證人林福山
    、李阿珠、林佳蓉所述固有不符，惟此核屬被告所為是否達
    到交付賄賂之程度，而證人林福山、李阿珠、林佳蓉就被告
    有以5,000元行賄一節，所述既屬一致，縱其等就被告是否
    有交付賄賂乙情所述有所出入，仍無礙於被告確有行求賄賂
    行為之認定。況倘證人林福山、李阿珠、林佳蓉係如辯護人
    所指虛捏事實誣陷栽贓被告，則其等對於被告是否確實交付
    5,000元予林福山一節，當協商勾串出一致之說詞，衡情殊
    難想像其等就此節之證述內容仍有不一，益見其等之證詞係
    基於親身見聞所經歷之事實，並非蓄意構陷被告。至就林福
    山嗣後交付2,000元予李阿珠乙節，證人林福山、李阿珠所
    述並無不符，縱其等就該2,000元是否係被告所交付乙情所
    述前後不一，然證人李阿珠就該2,000元之來源係聽聞林福
    山之轉述，並非親身見聞，且證人林福山、李阿珠於原審審
    理中均證述林福山拿2,000元給李阿珠時開玩笑說是選舉的
    錢，是其等所述並無明顯不符之處，辯護人上開辯解要非可
    採。
　㈦綜上所述，本案事證明確，被告犯行洵堪認定，應依法論科
    。　
三、論罪
  ㈠投票行賄罪之處罰，分別規定於刑法第144條及公職人員選舉
    罷免法第99條第1項，而公職人員選舉罷免法第99條第1項為
    刑法第144條之特別法，依特別法優於普通法之規定，應優
    先適用公職人員選舉罷免法。而公職人員選舉罷免法第99條
    第1項之投票行求、期約、交付賄賂或不正利益罪，係以對
    於有投票權之人行求、期約、交付賄賂或其他不正利益，而
    約其不行使投票權或為一定之行使為構成要件。所謂「行求
    」，指行賄人自行向對方提出賄賂或不正利益，以備交付，
    祇以行賄者一方之意思為已足，不以受賄者之允諾為必要。
    而所稱「交付」，指行賄者事實上交付賄賂或不正利益，受
    賄者取得賄賂而加以保持或不予返還收受。如行賄之相對人
    拒絕收受，顯無收受之意思，則行賄人應僅成立行求賄賂或
    不正利益罪。至行賄者單方之意思表示，尚未到達有投票權
    之相對人時，應僅成立預備投票行求賄賂或不正利益罪。是
    行賄者若未會晤有投票權之人，而委由第三人代為轉達行求
    賄賂或不正利益之意思表示，則以該第三人傳達予有投票權
    之人，始構成投票行求賄賂或不正利益罪。如該第三人並未
    轉達行賄者行求或交付賄賂或不正利益之意思，行賄者之意
    思表示既尚未到達有投票權之相對人，應僅成立預備投票行
    求賄賂或不正利益罪。被告對林福山行求賄賂之同時，一併
    委託林福山向有投票權之林福山之妻李阿珠、兒子林佑儒、
    兒子林佑勳、女兒林佳蓉轉達行賄之意思，惟經林福山拒絕
    而未轉達行賄之意予上開4人，此部分僅成立預備行求賄賂
    罪。
  ㈡核被告所為，係犯公職人員選舉罷免法第99條第1項之行求賄
    賂罪、同條第2項之預備行求賄賂罪。被告預備行求之行為
    ，為行求賄賂之高度行為所吸收，不另論罪。又被告以一行
    為同時對多數有投票權之人行求賄賂及預備行求賄賂，因所
    侵害者僅為一國家法益，其部分既已達行求賄賂之階段，則
    其他階段行為，即為其所吸收，應僅論以行求賄賂罪一罪。
　㈢起訴書雖未記載被告預備行求賄賂之事實，惟此部分事實與
    前開有罪之被告行求賄賂之事實間，具單純一罪關係，為起
    訴效力所及，本院自得併予審理。
四、原審以被告罪證明確，適用公職人員選舉罷免法第99條第1
    項、第2項、第3項、第113條第3項，刑法第11條、第37條第
    2項、第38條第4項規定，並審酌被告身為107年地方公職人
    員選舉宜蘭縣縣議員第10選區（蘇澳鎮）候選人，為求順利
    當選，竟輕忽選舉乃民主政治最重要之表徵，須由選民評斷
    候選人之才德、品行、學識、操守、政見而選賢與能，此攸
    關國家政治之良窳，影響國家根基及人民權利至鉅，而賄選
    行為破壞選舉公正性，敗壞選舉之純正風氣，對其他候選人
    造成不公平之競爭，將侵蝕民主政治選賢與能之選舉目的，
    進而影響國家政治、經濟、社會發展之良窳，其所造成之損
    害匪淺，實有不該，再考量被告行賄選民之數量、金額、縣
    議員選舉於公職人員選舉中之層級與規模、賄選對選舉結果
    之影響程度，兼衡被告前無違反公職人員選舉罷免法之前科
    紀錄，此有本院被告前案紀錄表在卷可憑，暨其自陳目前當
    選縣議員，家中尚有妻子，及其高職畢業之智識程度等一切
    情狀，量處有期徒刑3年2月，並依公職人員選舉罷免法第11
    3條第3項、刑法第37條第2項規定，宣告褫奪公權3年。另說
    明：按預備或用以行求期約或交付之賄賂，不問屬於犯罪行
    為人與否，沒收之，公職人員選舉罷免法第99條第3項定有
    明文。該項規定採絕對義務沒收原則，故預備或用以行求期
    約或交付之賄賂，不論是否屬於被告所有、扣案與否、是否
    另扣案於收受賄賂者之案件中，除因收受賄賂者所犯投票受
    賄罪嫌，經法院判處罪刑，並就其收受之賄賂，依刑法第38
    條之1規定沒收犯罪所得，或經檢察官依刑事訴訟法第253條
    、第253條之1規定為不起訴或緩起訴處分確定後，檢察官另
    依同法第259條之1第1項規定，就收受賄賂者所收受之賄賂
    ，單獨聲請法院宣告沒收犯罪所得獲准外，均應依公職人員
    選舉罷免法第99條第3項規定，在投票行賄者之本案中宣告
    沒收。又按供犯罪所用、犯罪預備之物或犯罪所生之物，屬
    於犯罪行為人者，得沒收之。但有特別規定者，依其規定。
    前2項之沒收，於全部或一部不能沒收或不宜執行沒收時，
    追徵其價額，刑法第38條第2項、第4項亦分別定有明文。是
    關於上開預備或用以行求期約或交付之賄賂，應優先適用公
    職人員選舉罷免法第99條第3項規定宣告沒收，然如該筆賄
    賂未經扣案，於宣告沒收時，即應回歸刑法第38條第4項規
    定，於全部或一部不能沒收或不宜執行沒收時，追徵其價額
    。被告行求及預備行求之現金5,000元，雖未扣案，仍應依
    公職人員選舉罷免法第99條第3項規定宣告沒收，併依刑法
    第38條第4項規定，於全部或一部不能沒收或不宜執行沒收
    時，追徵其價額。至扣案之其餘物品，均非屬違禁物，經被
    告自陳與本案並無關係，且未經公訴人引為證據，卷內尚無
    證據證明係供被告犯罪所用之物，爰不為沒收之諭知。核其
    認事用法俱無違誤，量刑及沒收尚屬允當。被告上訴猶執前
    詞否認犯行，要非可採，業經本院詳為指駁如前，其上訴為
    無理由，應予駁回。
據上論斷，應依刑事訴訟法第368條，判決如主文。
本案經檢察官陳佳秀到庭執行職務。
中　　華　　民　　國　　109 　年　　7 　　月　　14　　日
                  刑事第二十五庭 審判長法  官 宋松璟
                                       法  官 陳彥年
                                       法  官 文家倩
以上正本證明與原本無異。
如不服本判決，應於收受送達後20日內向本院提出上訴書狀，其
未敘述上訴之理由者並得於提起上訴後20日內向本院補提理由書
（均須按他造當事人之人數附繕本）「切勿逕送上級法院」。
                                       書記官 桑子樑
中　　華　　民　　國　　109 　年　　7 　　月　　14　　日
附錄：本案論罪科刑法條全文
公職人員選舉罷免法第99條
對於有投票權之人，行求期約或交付賄賂或其他不正利益，而約
其不行使投票權或為一定之行使者，處3年以上10年以下有期徒
刑，得併科新臺幣1百萬元以上1千萬元以下罰金。
預備犯前項之罪者，處1年以下有期徒刑。
預備或用以行求期約或交付之賄賂，不問屬於犯罪行為人與否，
沒收之。
犯第1項或第2項之罪，於犯罪後六個月內自首者，減輕或免除其
刑；因而查獲候選人為正犯或共犯者，免除其刑。
犯第1項或第2項之罪，在偵查中自白者，減輕其刑；因而查獲候
選人為正犯或共犯者，減輕或免除其刑。